臺灣高等法院臺中分院刑事判決　　　　　　　 民國九十三年度上易字第三二號
　　上　訴　人　臺灣南投地方法院檢察署檢察官
　　被　　　告　丙○○
　　　　　　　　甲○○
　　共　　　同
　　選任辯護人　陳居亮
右上訴人因被告等家庭暴力之傷害案件，不服臺灣南投地方法院九十二年度簡上字第
九四號中華民國九十二年十一月十四日第一審判決（臺灣南投地方法院檢察署檢察官
以九十二年度偵字第一○三號、第三八三號聲請書，向臺灣南投地方法院埔里簡易庭
聲請簡易判決處刑，原審埔里簡易庭於九十二年六月三十日以九十二年度埔刑簡字第
八三號為第一審簡易判決，被告等不服提起上訴，原審管轄第二審之合議庭認不得依
簡易判決處刑，改依通常程序審理），提起上訴，本院判決如左：
　　主      文
上訴駁回。
　　理      由
一、聲請簡易判決處刑意旨略以：被告丙○○與同案被告陳建華（由原審另行判處罪
    刑確定在案）二人係母子關係，被告甲○○與同案被告陳建華係姊弟關係，被告
    丙○○、甲○○與同案被告陳建華於民國（下同）九十一年十二月三日十九時三
    十分許，因小孩教育問題，在南投縣埔里鎮○○○街十六號住處，與告訴人乙○○發生爭吵，渠三人竟基於傷害人之身體之犯意聯絡，共同在上開處所，徒手毆
    打告訴人乙○○，致告訴人乙○○受有頭部外傷、頭皮挫傷、胸壁挫傷及雙前臂
    挫傷等傷害，因認被告丙○○、甲○○與同案被告陳建華共同涉犯刑法第二百七
    十七條第一項之傷害罪嫌云云。
二、按犯罪事實應依證據認定之，無證據不得認定犯罪事實，又不能證明被告犯罪者
    ，應諭知無罪之判決，刑事訴訟法第一百五十四條第二項、第三百零一條第一項
    定有明文。復按認定不利於被告之事實，須依積極證據，苟積極證據不足為不利
    於被告事實之認定時，即應為有利於被告之認定；又告訴人之告訴，係以使被告
    受刑事訴追為目的，是其陳述是否與事實相符，即應調查其他證據，以資審認。
    復按告訴人之告訴，係以使被告受刑事訴追為目的，是其陳述是否與事實相符，
    仍應調查其他證據以資審認，苟其所為攻擊之詞，尚有瑕疵，則在此瑕疵未予究
    明以前，即不能遽採為斷罪之基礎（最高法院五十二年台上字第一三○○號判例
    、六十九年度台上字第一五三一號判決參照）。又認定犯罪事實，所憑之證據，
    雖不以直接證據為限，間接證據亦包括在內，然無論直接或間接證據，其為訴訟
    上之證明，須於通常一般之人均不致於有所懷疑，而得確信其為真實之程度者，
    始得據之為有罪之認定，倘其證明尚未達到此一程度，而有合理性懷疑之存在時
    ，即無從為有罪之認定（最高法院著有七十六年台上字第四九八六號判例可資參
    照）。
三、訊據被告丙○○、甲○○堅決否認有右揭傷害之犯行，均辯稱：伊等未毆打乙○○云云。本件檢察官認被告丙○○、甲○○涉犯傷害罪嫌，無非係以告訴人乙○○之指訴、驗傷單為其論據。揆諸前開說明，本件告訴人乙○○指述內容是否與
    事實相符，自應調查其他證據，以資審認。經查告訴人乙○○於偵查中雖指稱被
    告丙○○、甲○○共同毆打伊成傷云云；然查告訴人乙○○於警訊時指稱：「九
    十一年十二月三日晚上十九時許，在埔里鎮○○里○○○街十六號宅，（陳建華
    ）用拳頭打我胸部、後腦、拉我身體撞牆壁，沒有手持兇器，為了小孩教育發生
    口角就打我」等語，並未提及被告丙○○、甲○○有共同毆打之情事。嗣於九十
    一年十二月二十六日告訴狀中則指稱：「被告丙○○向被告陳建華說這個女人欠
    打隨即往前抓住告訴人之頭髮、同時被告甲○○亦一擁而上將告訴人推去撞牆，
    同案被告陳建華同時即以拳頭擊向告訴人頭部，三人合力毆打告訴人」云云；並
    於九十二年一月十三日檢察官偵訊時供稱：「九十一年十二月三日晚上七點左右
    ，地點在我家，因為小孩的問題，我婆婆（指被告丙○○）說我欠打，他抓我頭
    髮，我大姑（指被告甲○○）拉我去撞牆壁，我先生打我頭，並踹我膝蓋」云云
    ；又於原審簡易庭庭訊時指稱：「我婆婆（指被告丙○○）抓我頭髮，我大姑（
    指被告甲○○）推我撞牆壁，我先生打我後腦。是在客廳裡面」云云，其就動手
    毆打之人及被毆打之狀態前後指述均有不一致，其指訴是否屬實，已難予遽信。
    又告訴人乙○○於偵查中雖指稱同案被告陳建華有以腳踹伊膝蓋云云；惟觀卷附
    財團法人埔里基督教醫院診斷證明書及病歷上之記載，告訴人乙○○所受之傷害
    係「頭部外傷、頭皮挫傷、胸壁挫傷及雙前臂挫傷」，並無膝蓋受傷之紀錄，且
    其主訴內容為被先生（陳建華）毆打，亦與告訴人乙○○指述被告等傷害之方式
    有異，且按告訴人乙○○係本件之被害人，被毆打當時被告丙○○、甲○○究竟
    如何分工毆打？及被毆打之部位為何，應知之甚明，惟依前述說明，告訴人乙○○之指述係以使被告等受刑事訴追為目的，其指述被害情節既有如上供述不一之
    情形，則所為指述即尚難採信，自不得僅因告訴人乙○○曾提出驗傷單即率予認
    定被告丙○○、甲○○涉犯本件傷害犯行。此外，復查無其他積極證據足資證明
    被告丙○○、甲○○確有傷害之犯行或與同案被告陳建華有何傷害之犯意聯絡，
    自不能證明其等犯罪，依上開說明，自應為無罪之諭知。
四、原審因認被告等犯罪行為不能證明，而均為被告無罪判決之諭知，核無不合，檢
    察官上訴意旨仍執陳詞，認被告等均應成立共同傷害罪，指摘原判決不當，為無
    理由，應予駁回。
五、據上論斷，應依刑事訴訟法第三百六十八條，判決如主文。
本案經檢察官丁○○到庭執行職務。
中      華      民      國　    九十三     年     三      月     二 　　日
　　　　　　　　　　　　　　　　臺灣高等法院臺中分院刑事第十庭
　　　　　　　　　　　　　　　　　　　審判長法  官  林  照  明
　　　　　　　　　　　　　　　　　　　　　　法　官  林  清  鈞
　　　　　　　　　　　　　　　　　　　　　　法　官  吳　重　政
右正本證明與原本無異。
不得上訴。
　　　　　　　　　　　　　　　　　　　　　　書記官　林  育　德
中      華      民      國　    九十三     年     三      月     二 　　日
                                                                        Ｒ
